ACORDAO-COMPLETO-2399111

ACÓRDÃO 3166/2020 ATA 7/2020 - PRIMEIRA CÂMARA

VISTOS, relatados e discutidos estes autos de tomada de contas especial de responsabilidade do Sr. Alexsandro Cândido, em razão da impugnação das despesas relativas ao projeto Pronac 10-2268, que objetivou a edição do livro “Maringá - Cidade Canção”;
ACORDAM os Ministros do Tribunal de Contas da União, reunidos em Sessão de 1ª Câmara, ante as razões expostas pelo Relator, em:
9.1. julgar irregulares as contas do Sr. Alexsandro Candido (XXX.960.619-XX) , com fundamento nos arts. 1º, inciso I, 16, inciso III, alíneas “b” e “c”, da Lei 8.443/1992, c/c os arts. 1º, inciso I, e 209, incisos II e III, do Regimento Interno do TCU;
9.2. condenar o responsável acima mencionado, com fundamento no art. 19, caput, da Lei 8.443/1992, c/c o art. 210 do Regimento Interno do TCU, ao pagamento das quantias a seguir especificadas, com a fixação do prazo de 15 (quinze) dias, a contar das notificações, para comprovarem, perante o Tribunal (art. 23, inciso III, alínea “a”, da Lei 8.443/1992, c/c o art. 214, inciso III, alínea “a”, do Regimento Interno) , o recolhimento da dívida aos cofres do Fundo Nacional de Cultura, atualizada monetariamente e acrescida dos juros de mora, calculados a partir das datas discriminadas, até a data do recolhimento, na forma prevista na legislação em vigor:
	Valor (R$) 
	Data

	23/12/2010
	25.000,00

	30/12/2010
	90.000,00

	30/12/2010
	66.112,00

9.3. aplicar ao Sr. Alexsandro Candido (XXX.960.619-XX) , a multa prevista no art. 57 da Lei 8.443/1992 c/c o art. 267 do Regimento Interno, no valor de R$ 20.000,00 (vinte mil reais) , com a fixação do prazo de quinze dias, a contar das notificações, para comprovar, perante o Tribunal (art. 214, inciso III, alínea “a”, do Regimento Interno) , o recolhimento da dívida aos cofres do Tesouro Nacional, atualizada monetariamente desde a data deste acórdão até a do efetivo recolhimento, se for paga após o vencimento, na forma da legislação em vigor;
9.4. autorizar, desde logo, nos termos do art. 28, inciso II, da Lei 8.443/1992 c/c o art. 219, inciso II, do RITCU, a cobrança judicial da dívida caso não atendida as notificações; 
9.5. autorizar, desde logo, caso solicitado e o processo não tenha sido remetido para cobrança judicial, o pagamento da dívida em até 36 parcelas mensais e consecutivas, nos termos do art. 26 da Lei 8.443/1992, c/c o art. 217 do Regimento Interno/TCU, fixando-se o vencimento da primeira parcela em 15 (quinze) dias, a contar do recebimento da notificação, e o das demais a cada mês, devendo incidir sobre cada valor mensal os correspondentes acréscimos legais, na forma prevista na legislação em vigor, sem prejuízo de alertar o responsável de que a falta de comprovação do recolhimento de qualquer parcela implicará o vencimento antecipado do saldo devedor; e
9.6. dar ciência desta deliberação ao Procurador-Chefe da Procuradoria da República no Paraná, nos termos do § 3º do art. 16 da Lei 8.443/1992 c/c o § 7º do art. 209 do Regimento Interno do TCU, para adoção das medidas cabíveis.

Tomada de contas especial instaurada pelo extinto MinC, em razão da impugnação total de despesas realizadas com recursos captados no âmbito do Programa Nacional de Apoio à Cultura (Pronac).

Primeira Câmara

Ministério da Cultura (extinto).

3. Responsável: Alexsandro Candido (XXX.960.619-XX).

13.1. Ministros presentes: Walton Alencar Rodrigues (Presidente), Benjamin Zymler, Bruno Dantas e Vital do Rêgo (Relator).
13.2. Ministros-Substitutos presentes: Augusto Sherman Cavalcanti e Weder de Oliveira.

VITAL DO RÊGO

Trata-se de tomada de contas especial instaurada pelo Ministério da Cultura, em desfavor do Sr. Alexsandro Cândido, em razão da impugnação total das despesas realizadas, no valor de R$ 181.112,00, no âmbito do projeto Pronac 10-2268, que tinha por objeto um levantamento fotográfico e histórico do município de Maringá (edição do livro “Maringá - Cidade Canção) .
No âmbito da então SecexTCE, foi elaborada a instrução à peça 23, a seguir transcrita com os ajustes de forma pertinentes, cujo encaminhamento foi encampado pelos dirigentes da unidade (peças 24/25) :
HISTÓRICO 	 
2.	A Portaria MinC 510/2010 autorizou a captação do valor de apoio, totalizando R$ 181.112,00, no período inicial de 5/10 a 31/12/2010 (peça 3, p. 21-3) , recaindo o prazo para prestação de contas até 30/1/2011  (§ 1º do art.78 da IN-MinC 1/2013) .
3.	Do total autorizado, foram captados pelo proponente R$ 181.112,00, correspondentes a 100% do total autorizado, conforme atestam os recibos de captação e extratos bancários (peça 3, p. 24-8) , conforme segue: 
	Data
	Valor (R$) 
	Peça/Página

	23/12/2010
	25.000,00
	3/24 e 27

	30/12/2010
	90.000,00
	3/25 e 27

	30/12/2010
	66.112,00
	3/26 e 27

	Total
	181.112,00
	
4.	Na prestação de contas apresentada por parte do convenente (peça 3, p. 29-73) , foram detectadas as seguintes inconsistências, cujo saneamento foi demandado por meio do Ofício 2.868/2012, de 9/5/2012 (peça 3, p. 74-5) :
2. Por que motivo a logomarca do Ministério da Cultura consta em páginas não anexadas no livro, em vez de constar na contracapa deste. 
3. Comprovação de que distribuiu o produto aos patrocinadores e aos outros beneficiários, conforme planejado e aprovado.
5.	Ante a não apresentação da documentação exigida, foi emitido o Relatório de Execução de 30/3/2015 (peça 3, p. 76-7) , atestando que “o proponente editou o livro nos termos acordados, mas não comprovou a distribuição do produto cultural (livro) . Uma diligência foi enviada por meio do Ofício 1.868/2012 - CGAAJDIC/SEFICMDIC para oferecer oportunidade do envio da comprovação da distribuição; não consta resposta no processo. Como o proponente captou 100% dos recursos, a falta de distribuição do produto cultural ou a sua não comprovação não encontram justificativa. O processo deve ser aprovado com ressalvas por não atingir o retorno social de forma satisfatória, embora o objeto tenha sido realizado. Diante do exposto, conclui-se que o objeto e objetivo foram alcançados. Recomenda-se a aprovação do projeto com ressalvas”, sugerindo-se a instauração de Tomada de Contas Especial.
6.	Posteriormente, foi elaborada a Avaliação de Prestação de Contas de 30/4/2015, concluindo pela reprovação do valor total captado, R$ 181.112,00 (peça 3, p. 78-9) , bem como o Laudo Final sobre a Prestação de Contas 088/2015, de 29/4/2015 (peça 3, p. 80-1) , qualificando a gestão empreendida no projeto como irregular, devido à não comprovação da boa e regular aplicação dos recursos, determinando sua reprovação e deferindo a inadimplência do responsável.
7.	O defendente logrou apresentar defesa junto ao MinC, demandando a aprovação das contas, alegando terem sido cumpridas todas as etapas previstas no projeto, bem como realizada a distribuição dos livros, além de apresentar justificativas para outras ocorrências (peça 3, p. 90-7) , defesa essa analisada por meio do Laudo de Análise de Recurso 287/2016, de 18/7/2016 (peça 3, p. 98-101) , que, não obstante as argumentações apresentadas, ratificou o entendimento pela reprovação das contas, manifestado no aludido Laudo Final sobre a Prestação de Contas 088/2015, de 29/4/2015 (peça 3, p. 80-1) , com base nas seguintes irregularidades:
1. o projeto previa a distribuição de 300 exemplares do produto, tendo o proponente se limitado a encaminhar relação de Bibliotecas Públicas, a qual não comprova a efetiva distribuição dos livros; 
2. durante a execução do projeto, foram realizados três saques em valores acima de R$ 100,00, o que contraria a legislação vigente, impossibilitando a realização de conciliação bancária com as despesas do projeto, não sendo possível assegurar a identificação dos documentos fiscais apresentados nos autos, em desobediência ao disposto no art. 50 da Portaria Interministerial MPOG/MF/CGU 127/2008; 
3. a empresa Layer Studio Gráfico e Editora Ltda. realizou os serviços de coordenação gráfica, embalagem para remessa, edição de texto, impressão, coordenação editorial, projeto gráfico, editoração eletrônica e digitação, o que contraria a regra prevista no § 1 º do artigo 28 da Instrução Normativa 01/2010.
8.	O órgão instaurador diligenciou e notificou validamente o responsável acerca da comprovação da boa e regular aplicação dos recursos recebidos, requerendo a devolução dos valores ou a adoção das providências devidas (vide quadro à peça 8, p. 4, item 6) .
	Notificação
	Data
	Peça/Pág.

	Ofício 2868
	9/5/2012
	3, p. 74-5

	Comunicado 197
	25/4/2016
	3, p. 82-3 e 120

	Comunicado 198
	25/4/2016
	3, p. 84-5

	Comunicado 222
	5/6/2017
	3, p. 116-8 e 121

9.	O fundamento para a instauração da TCE, conforme o Relatório de Tomada de Contas Especial nº 009/2017, de 3/10/207 (peça 8, p. 1-6) , foi a não comprovação da regular aplicação dos recursos captados à conta do Pronac 10-2268, bem como o não atendimento às notificações para que fossem devolvidos os aludidos recursos ao Fundo Nacional de Cultura – FNC.
10.	O Relatório de Auditoria 1006/2018 da Controladoria Geral da União (peça 6, p. 1-4) ratificou o posicionamento do Tomador de Contas. Após serem emitidos o Certificado de Auditoria, o Parecer do Dirigente e o Pronunciamento Ministerial (peças 6, p. 5-6; e 13, p. 1-2) , o processo foi remetido a esse Tribunal.
11.	A instrução inicial do feito (peça 15) atribuiu ao Sr. Alexsandro Cândido a responsabilidade por irregularidades na execução do Pronac 10-2268, as quais podem ser assim sintetizadas:
	a) ausência de comprovação da distribuição do livro Maringá - Cidade Canção;
	b) realização de saques bancários junto à conta corrente específica, nos valores de R$ 180.072,00, em 24/2/2011 (peça 3, p. 35) , R$ 900,00, em 3/1/2012 (peça 3, p. 36) , e R$ 138,00, em 4/1/2012 (peça 3, p. 37) , em contrariedade à IN/MinC 01/2013 e ao art. 20 da IN/STN 01/1997, vigentes à época, destacando-se o fato de que o maior deles, no valor de R$ 180.072,00, ocorreu em 24/2/2011, e a maioria dos pagamentos se deu apenas no final de 2011 e início de 2012, após decorrido grande lapso de tempo, segundo comprovantes encaminhados na prestação de contas (peça 3, p. 29-73) ;
	c) concentração de despesas na empresa Layer Studio Gráfico e Editora Ltda., tais como serviços de coordenação gráfica, embalagem para remessa, edição de texto, impressão, coordenação editorial, projeto gráfico, editoração eletrônica e digitação, o que contraria a regra prevista no § 1 º do artigo 28 da Instrução Normativa 01/2010, que limita a cinco (5) produtos ou serviços a serem adquiridos de um mesmo fornecedor, quando não comprovada a economicidade, mediante cotação de preço de, pelo menos, dois outros fornecedores.
12.	 Por conseguinte, foi proposta a citação do Sr. Alexsandro Cândido, pela irregularidade e valor a seguir discriminados:
	Irregularidade: não comprovação da boa e regular aplicação dos recursos recebidos por força do Pronac 10-2268, em virtude da impugnação total das despesas, no valor de R$ 181.112,00, em razão da não aprovação da prestação de contas, ante a ocorrência das seguintes irregularidades:
1. não comprovação da distribuição dos 300 exemplares do produto (livro) ; 
2. realização de três saques em valores acima de R$ 100,00, nos valores de R$ 180.072,00, em 24/2/2011 (peça 3, p. 35) , R$ 900,00, em 3/1/2012 (peça 3, p. 36) , e R$ 138,00, em 4/1/2012 (peça 3, p. 37) , impossibilitando a realização de conciliação bancária com as despesas do projeto, não sendo possível assegurar a identificação dos documentos fiscais apresentados nos autos; 
	3. contratação irregular da empresa Layer Studio Gráfico e Editora Ltda. para a realização dos serviços de coordenação gráfica, embalagem para remessa, edição de texto, impressão, coordenação editorial, projeto gráfico, editoração eletrônica e digitação, uma vez a normatização permitir a aquisição de mais de cinco produtos ou serviços do mesmo fornecedor, apenas quando comprovado tratar-se da opção de maior economicidade, acompanhada de cotação de preços de pelo menos dois outros fornecedores, documentação essa não apresentada pelo proponente.
	Valor original do débito:
	Valor (R$) 
	Data

	23/12/2010
	25.000,00

	30/12/2010
	90.000,00

	30/12/2010
	66.112,00

13.	 Com base na delegação de competência do relator do feito, o Exmo. Ministro Vital do Rêgo (Portaria-GAB-MIN-VR Nº 1, de 8 de janeiro de 2015) , foi promovida a citação proposta, conforme a seguir discriminado:
	Alexsandro Cândido:
	Ofício nº 
	Base de pesquisa de endereço
	Data do ofício
	Data de recebimento 
	Nome do recebedor 
	Fim do Prazo para defesa
	Apresentação de Defesa

	0988/2019
 (peça 18) 
	RECEITA FEDERAL
 (peça 20) 
	13/3/2019
	16/4/2019
 (AR peça 19) 
	Daiane Petry
	2/5/2019
	-

14.	 Transcorrido o prazo regimental fixado e mantendo-se inerte o responsável, impõe-se que seja considerado revel, dando-se prosseguimento ao processo, de acordo com o art. 12, § 3º, da Lei 8.443/1992.
EXAME TÉCNICO
Da validade das notificações
15.	 Preliminarmente, cumpre tecer breves considerações sobre a forma como são realizadas as comunicações processuais no TCU. A esse respeito, destacam-se o art. 179, do Regimento Interno do TCU (Resolução 155, de 4/12/2002) e o art. 4º, inciso III, § 1º, da Resolução TCU 170, de 30 de junho de 2004, in verbis:
Art. 179. A citação, a audiência ou a notificação, bem como a comunicação de diligência, farse-ão:
I - mediante ciência da parte, efetivada por servidor designado, por meio eletrônico, fac-símile, telegrama ou qualquer outra forma, desde que fique confirmada inequivocamente a entrega da comunicação ao destinatário;
II - mediante carta registrada, com aviso de recebimento que comprove a entrega no endereço do destinatário;
III - por edital publicado no Diário Oficial da União, quando o seu destinatário não for localizado;
 (...) 
Art. 3º As comunicações serão dirigidas ao responsável, ou ao interessado, ou ao dirigente de órgão ou entidade, ou ao representante legal ou ao procurador constituído nos autos, com poderes expressos no mandato para esse fim, por meio de:
I - correio eletrônico, fac-símile ou telegrama;
II - servidor designado;
III - carta registrada, com aviso de recebimento;
IV - edital publicado no Diário Oficial da União, quando o seu destinatário não for localizado, nas hipóteses em que seja necessário o exercício de defesa”.
Art. 4º. Consideram-se entregues as comunicações:
I - efetivadas conforme disposto nos incisos I e II do artigo anterior, mediante confirmação da ciência do destinatário;
II - realizadas na forma prevista no inciso III do artigo anterior, com o retorno do aviso de recebimento, entregue comprovadamente no endereço do destinatário;
III - na data de publicação do edital no Diário Oficial da União, quando realizadas na forma prevista no inciso IV do artigo anterior.
§ 1º O endereço do destinatário deverá ser previamente confirmado mediante consulta aos sistemas disponíveis ao Tribunal ou a outros meios de informação, a qual deverá ser juntada ao respectivo processo.
 (...) 
16.	 Bem se vê, portanto, que a validade da citação via postal não depende de que o aviso de recebimento seja assinado pelo próprio destinatário da comunicação, o que dispensa, no caso em tela, a entrega do AR em “mãos próprias”. A exigência da norma é no sentido de o Tribunal verificar se a correspondência foi entregue no endereço correto, residindo aqui a necessidade de certeza inequívoca. 
17. Não é outra a orientação da jurisprudência do TCU, conforme se verifica dos julgados a seguir transcritos:
São válidas as comunicações processuais entregues, mediante carta registrada, no endereço correto do responsável, não havendo necessidade de que o recebimento seja feito por ele próprio (Acórdão 3648/2013-TCU-Segunda Câmara, Relator Ministro JOSÉ JORGE) ;
É prescindível a entrega pessoal das comunicações pelo TCU, razão pela qual não há necessidade de que o aviso de recebimento seja assinado pelo próprio destinatário. Entregandose a correspondência no endereço correto do destinatário, presume-se o recebimento da citação. (Acórdão 1019/2008-TCU-Plenário, Relator Ministro BENJAMIN ZYMLER) ;
As comunicações do TCU, inclusive as citações, deverão ser realizadas mediante Aviso de Recebimento - AR, via Empresa Brasileira de Correios e Telégrafos, bastando para sua validade que se demonstre que a correspondência foi entregue no endereço correto. (Acórdão 1526/2007-TCU-Plenário, Relator Ministro AROLDO CEDRAZ) .
18.	 A validade do critério de comunicação processual do TCU foi referendada pelo Supremo Tribunal Federal, nos termos do julgamento do MS-AgR 25.816/DF, por meio do qual se afirmou a desnecessidade da ciência pessoal do interessado, entendendo-se suficiente a comprovação da entrega do “AR” no endereço do destinatário:
EMENTA: AGRAVO REGIMENTAL. MANDADO DE SEGURANÇA. DESNECESSIDADE DE INTIMAÇÃO PESSOAL DAS DECISÕES DO TRIBUNAL DE CONTAS DA UNIÃO. ART. 179 DO REGIMENTO INTERNO DO TCU. INTIMAÇÃO DO ATO IMPUGNADO POR CARTA REGISTRADA, INICIADO O PRAZO DO ART. 18 DA LEI nº 1.533/51 DA DATA CONSTANTE DO AVISO DE RECEBIMENTO. DECADÊNCIA RECONHECIDA. AGRAVO IMPROVIDO.
O envio de carta registrada com aviso de recebimento está expressamente enumerado entre os meios de comunicação de que dispõe o Tribunal de Contas da União para proceder às suas intimações.
O inciso II do art. 179 do Regimento Interno do TCU é claro ao exigir apenas a comprovação da entrega no endereço do destinatário, bastando o aviso de recebimento simples.
19.	 No caso em exame, ficou comprovada a citação válida do Sr. Alexsandro Cândido, por meio do Ofício 0988/2019-TCU/Secex-TCE, de 13/3/2019 (peça 18) , recebido em 16/4/2019 (peça 19) , em seu endereço constante da constante da base de dados da Receita Federal (peça 20) .
Da revelia
20.	 Nos processos do TCU, a revelia não leva à presunção de que sejam verdadeiras todas as imputações levantadas contra os responsáveis, diferentemente do que ocorre no processo civil, em que a revelia do réu opera a presunção da verdade dos fatos narrados pelo autor. Dessa forma, a avaliação da responsabilidade do agente não pode prescindir da prova existente no processo ou para ele carreada. 
21.	Ao não apresentar sua defesa, o responsável deixou de produzir prova da regular aplicação dos recursos sob sua responsabilidade, em afronta às normas que impõem aos gestores públicos a obrigação legal de, sempre que demandados pelos órgãos de controle, apresentar os documentos que demonstrem a correta utilização das verbas públicas, a exemplo do contido no art. 93 do Decreto-Lei 200/67: “Quem quer que utilize dinheiros públicos terá de justificar seu bom e regular emprego na conformidade das leis, regulamentos e normas emanadas das autoridades administrativas competentes.” 
22.	Não obstante a revelia configurada neste processo, e em prestígio ao princípio da verdade real que informa os processos no TCU, foram os autos novamente compulsados. Nessa linha, remonta-se ao Laudo de Análise de Recurso nº 0287/2016/G03/PASSIVO/SEFIC/MinC (peça 3, p. 98-100) que examinou o recurso administrativo interposto pelo responsável contra a decisão de reprovar suas contas (peça 3, p. 90-97) .
23.	O exame do recurso ratificou as conclusões que conduziram à reprovação da prestação de contas, no Laudo Final sobre a Prestação de Contas 088/2015, de 29/4/2015 (peça 3, p. 80-1) , realçando os seguintes aspectos:
2.2.1 Não comprovação de Distribuição - O projeto previa a distribuição de 300 exemplares do produto cultural produzido. O proponente encaminha relação contendo endereço de bibliotecas públicas e Secretarias de Cultura existentes nos estados, sem, no entanto, conter nenhuma outra informação que pudesse assegurar a distribuição dos livros. Tentou-se contato com algumas bibliotecas da relação, mas os telefones indicados não atendem. Ademais, em fase recursal e diante da possibilidade de sanar tal irregularidade, apenas foi encaminhada pelo proponente, uma lista relacionando as possíveis doações a Bibliotecas Públicas do Brasil (fls. 146/151) . Ressalta-se, que não há nos autos do processo, uma declaração, ou carta de agradecimento, ou qualquer documento de postagem a tais Bibliotecas. Tal fato impossibilita esta gerencia de atestar a regularidade de tais doações e o devido cumprimento do Plano de Distribuição aprovado pelo Ministério.  (Grifa-se) 
2.3. Irregularidades Financeiras.
2.3.1 [SAQUES BANCÁRIOS]
O proponente efetuou, conforme esclarece o Item 2.3.1 citado acima, vários saques na conta movimento do projeto. Tal fato impossibilitou a realização da conciliação bancária com as despesas do projeto, não sendo possível a esta gerencia assegurar a identificação dos documentos fiscais apresentados no extrato bancário. Indagado quanto à realização dos saques, o proponente alegou ter solicitado ao Banco do Brasil (fl. 136) a emissão de cheques administrativos, todavia, conforme documentos acostados às fls. 67/79, não há registros de movimentação via cheque nos extratos encaminhados em fase de prestação de contas, tampouco foram encaminhados novos extratos que pudessem consubstancializar suas alegações. Assim, uma vez que as alegações apresentadas em fase recursal não se fizeram suficientes a comprovar a correta execução do projeto, de modo a reverter à decisão anteriormente proferida, sugiro a RATIFICAÇÃO de reprovação do projeto em epígrafe.
24.	Nesse contexto, entende-se que remanescem inalterados os fundamentos da citação realizada.
25.	No presente caso, não ocorreu a prescrição da pretensão punitiva do TCU, na forma do Acórdão 1441/2016-TCU-Plenário, uma vez a captação dos recursos teve início em 23/12/2010, e o ato que determinou a citação do responsável é de 23/2/2019 (peça 17) .
26.	Por outro lado, em se tratando de processo em que o responsável não se manifestou acerca da irregularidade imputada, não há elementos para que se possa efetivamente aferir e reconhecer a ocorrência de boa-fé em sua conduta, podendo este Tribunal, desde logo, proferir o julgamento de mérito pela irregularidade das contas, nos termos dos §§ 2º e 6º do art. 202 do Regimento Interno do TCU.
CONCLUSÃO
27.	Dessa forma, a Sr. Alexsandro Cândido deve ser considerado revel, nos termos do art. 12, §3º, da Lei 8.443/1992, devendo suas contas ser julgadas irregulares, com a condenação ao pagamento do débito apurado nos autos, com a aplicação da multa prevista no art. 57 da mesma Lei.
PROPOSTA DE ENCAMINHAMENTO
28.	Diante do exposto, submetem-se os autos à consideração superior, propondo ao Tribunal:
	a) considerar revel o Sr. Alexsandro Cândido (CPF: XXX.960.619-XX) , com fundamento no § 3º, art. 12, Lei 8.443/1992;
	b) com fundamento nos arts. 1º, inciso I; 16, inciso III, alíneas “b” e “c”; 19 e 23, inciso III, todos da Lei 8.443/1992, e nos arts. 1º, inciso I; 209, incisos II e III; 210 e 214, inciso III, do Regimento Interno TCU, julgar irregulares as contas do Sr. Alexsandro Cândido (CPF: XXX.960.619-XX) , e condená-lo ao pagamento da quantia a seguir especificada, com a fixação do prazo de quinze dias, a contar da notificação, para comprovar, perante o Tribunal (art. 214, inciso III, alínea “a”, do Regimento Interno) , o recolhimento da dívida aos cofres do Fundo Nacional de Cultura, atualizada monetariamente e acrescida dos juros de mora, calculados a partir da data indicada, até a data do efetivo recolhimento, na forma prevista na legislação em vigor:
	Valor (R$) 
	Data

	23/12/2010
	25.000,00

	30/12/2010
	90.000,00

	30/12/2010
	66.112,00

	*Valor atualizado do débito em 30/1/2020: R$ 141.444,80 (peça 22) 
	c) aplicar, individualmente, ao Sr. Alexsandro Cândido (CPF: XXX.960.619-XX) , a multa prevista no art. 57 da Lei 8.433/1992, fixando-lhe o prazo de quinze dias, a contar da notificação, para comprovar, perante o Tribunal (art. 214, inciso III, alínea “a”, do Regimento Interno) , o recolhimento da dívida aos cofres do Tesouro Nacional, atualizada monetariamente desde a data do acórdão que vier a ser proferido até a do efetivo recolhimento, se for paga após o vencimento, na forma da legislação em vigor;
	d) autorizar, desde logo, nos termos do art. 28, inciso II, da Lei 8.443/1992, a cobrança judicial das dívidas caso não atendidas as notificações;
	e) autorizar o pagamento das dívidas em até 36 parcelas mensais e consecutivas, nos termos do art. 26 da Lei 8.443/1992 e do art. 217 do Regimento Interno, fixando-lhe o prazo de quinze dias, a contar do recebimento da notificação, para comprovar perante o Tribunal o recolhimento da primeira parcela, e de trinta dias, a contar da parcela anterior, para comprovar o recolhimento das demais parcelas, devendo incidir sobre cada valor mensal, atualizado monetariamente, os juros de mora devidos, na forma prevista na legislação em vigor;
	f) alertar ao responsável que a falta de comprovação do recolhimento de qualquer parcela importará no vencimento antecipado do saldo devedor, nos termos do § 2º do art. 217 do Regimento Interno deste Tribunal;
	h) enviar cópia do Acórdão que vier a ser proferido Secretaria Especial de Cultura, à Secretaria Federal de Controle Interno e ao responsável, para ciência, informando que a deliberação, acompanhada do Relatório e Voto que a fundamentarem, estará disponível para consulta no endereço www.tcu.gov.br/acordaos, além de esclarecer que, caso requerido, o TCU poderá fornecer as correspondentes cópias, em mídia impressa, aos interessados e às responsáveis arrolados nestes autos;
	j) encaminhar cópia da deliberação, bem como do relatório e do voto que a fundamentarem, ao Procurador-Chefe da Procuradoria da República no Estado do Paraná, nos termos do § 3º do art. 16 da Lei 8.443/1992 c/c o § 7º do art. 209 do Regimento Interno do TCU, para adoção das medidas que entender cabíveis.
O Ministério Público junto ao TCU, nos autos representado pelo Subprocurador-Geral Paulo Soares Bugarin, manifestou-se de acordo com a proposta da unidade técnica (peça 26) .
É o relatório.

não há

Subprocurador-Geral Paulo Soares Bugarin.

TOMADA DE CONTAS ESPECIAL. IRREGULARIDADE NA EXECUÇÃO DE PROJETO CULTURAL. NÃO COMPROVAÇÃO DA REALIZAÇÃO DE TODAS AS ETAPAS PACTUADAS. REVELIA. CONTAS IRREGULARES. DÉBITO. MULTA.

TOMADA DE CONTAS ESPECIAL (TCE)

Secretaria de Controle Externo de Tomada de Contas Especial (SecexTCE).

Em exame, tomada de contas especial de responsabilidade do Sr. Alexsandro Cândido, em razão da impugnação total das despesas realizadas, no âmbito do projeto Pronac 10-2268, que tinha por objeto um levantamento fotográfico e histórico do município de Maringá (edição do livro “Maringá - Cidade Canção) .
2. Segundo a proposta do proponente, o objetivo era editar o aludido livro (3000 unidades, edição bilíngue, 180 fotos, logomarca do extinto MinC na contracapa) e disponibilizá-lo da seguinte forma: 300 exemplares para doação a bibliotecas públicas e escolares; 6, para formação do acervo do MinC; 300, para os patrocinadores e 2.394, para comercialização (peça 3, p. 1/2) .
3. O Sr. Alexsandro Cândido captou o valor de R$ 181.112,00 de três empresas, 100% do valor aprovado (peça 3, p.29) 
4. O extinto MinC, apesar de ter comprovado a confecção do livro, não aprovou a prestação de contas apresentada, tendo em vista que: (a) não foi comprovada sua distribuição aos patrocinadores e demais beneficiários, como acordado; (b) execução financeira irregular: três saques acima de R$ 100,00, contrariando as normas do programa (saques de R$ 180.072,00, R$ 900,00 e de R$ 138,00) , sendo que o primeiro ocorreu em 24/2/2012 e a maioria dos pagamentos foram efetuados no final de 2011 e início de 2012; (c) a soma de todos os comprovantes de despesas compreende R$ 180.912,00 e não R$ 181.112,00 mencionados na Relação de Pagamentos, evidenciando uma diferença de R$ 200,00, não comprovados por documentos fiscais; (d) concentração de pagamentos na empresa Layer Studio Gráfico e Editora Ltda. (coordenação gráfica, embalagem para remessa, edição de texto, impressão, coordenação editorial, projeto gráfico, editoração eletrônica e digitação) , uma vez que a normatização permite a aquisição de mais de cinco produtos ou serviços do mesmo fornecedor apenas quando comprovado se tratar da opção de maior economicidade, acompanhada de cotação de preços de pelo menos dois (peça 3, p. 80/81 e 98/100) .
5. No âmbito este Tribunal, o referido senhor foi citado em razão dos fatos supra. 
6. Regularmente citado e transcorrido o prazo regimental fixado, o Sr. Alexsandro Cândido permaneceu silente, caracterizando sua revelia, deve-se dar prosseguimento ao processo, de acordo com o art. 12, § 3º, da Lei 8.443/1992.
7. Assim, a unidade técnica propôs, em uníssono, o julgamento pela irregularidade de suas contas, a condenação no débito apurado e a aplicação de multa fundamentada no art. 57 da Lei 8.443/1992. Tal proposta contou com a anuência do MPTCU, representado pelo Subprocuradora-Geral Paulo Soares Bugarin.
8. Face à inexistência nos autos de documentos que afastem as irregularidades apontadas e diante da inexistência de elementos que demonstrem a boa-fé ou a ocorrência de outros excludentes de culpabilidade do responsável, manifesto-me, em linha com a unidade técnica e com o MTCU.
9. Registro que a defesa apresentada pelo responsável no âmbito do MinC (extinto) não foi capaz naquela oportunidade, tampouco nesta, em comprovar a distribuição dos livros (tão somente a remessa de uma relação das bibliotecas que teriam recebido os livros, sem quaisquer documentos que comprovem o recebimento deles pelas instituições e pelos patrocinadores) . Da mesma forma, o responsável não logrou justificar adequadamente a alegada emissão de cheques administrativos (ausência de registro no extrato bancário) .
10. Por fim, não está caracterizada nos autos a prescrição da pretensão punitiva deste Tribunal, tendo em vista que as irregularidades discutidas nestes autos ocorreram nos exercícios de 2011e 2012 e o ato que determinou a citação foi expedido em 23/2/2019 (peça 17) , antes, portanto, do interregno de dez anos previsto no art. 205 do Código Civil, utilizado subsidiariamente por este Tribunal, conforme Acórdão 1441/2016-TCU-Plenário.
Ante o exposto, VOTO para que seja adotado o Acórdão que ora submeto à apreciação deste Colegiado.
TCU, Sala das Sessões Ministro Luciano Brandão Alves de Souza, em 17 de março de 2020.
Ministro VITAL DO RÊGO 
Relator